【裁判字號】    99,訴,1511
【裁判日期】    991223
【裁判案由】    損害賠償
【裁判全文】
臺灣高雄地方法院民事判決              99年度訴字第1511號
原      告  黃登發
被      告  邱連農
當事人間請求損害賠償事件，本院於民國99年12月2 日言詞辯論
終結，判決如下：
    主  文
原告之訴駁回。
訴訟費用由原告負擔。
    事實及理由
一、原告主張：伊於民國70年10月8 日設立「天天廣告社」之獨
    資商號，統一編號為00000000號，並與訴外人即配偶陳月女
    共同經營，詎陳月女於77年3 月間未經伊同意，擅自拿取伊
    之印章及天天廣告社之營利事業用章，向高雄市政府建設局
    辦理歇業（註銷）登記。嗣於84年9 月間，伊與陳月女分居
    後，陳月女明知伊仍持續經營天天廣告社，竟於84年12月19
    日重新以「天天廣告社」申請設立獨資商號，統一編號為00
    000000號，陳月女復於93年9 月25日將該商號讓渡與被告邱
    連農，並於同年10月8 日辦畢負責人變更登記，由被告在門
    牌號碼高雄市苓雅區○○○路373 號處經營迄今。伊至98年
    11月間收到財政部高雄市國稅局三民分局之函文，始知「天
    天廣告社」之登記負責人為被告，則被告使用「天天廣告社
    」之商號名稱，顯已侵害伊對此商號名稱之產權及經營權。
    為此，爰依侵權行為之法律關係，提起本件訴訟等情，並聲
    明：被告應將門牌號碼高雄市苓雅區○○○路373 號「天天
    廣告社」之招牌拆除並停止營業。
二、被告則以：伊所經營之「天天廣告社」（統一編號為000000
    00號）已依法辦妥營利事業登記，且伊為合法負責人，原告
    之請求顯無理由等語，資為抗辯。並聲明：原告之訴駁回。
三、兩造不爭執事項為：
  (一)原告於70年10月8 日設立「天天廣告社」之獨資商號，統一
    編號為00000000號。
  (二)統一編號為00000000號之「天天廣告社」，於77年3 月14日
    為歇業登記；歇業（註銷登記）申請書上之負責人蓋章欄及
    營利事業蓋章欄之印文均為真正。
  (三)陳月女於84年12月19日復設立商號「天天廣告社」，統一編
    號為00000000號，於93年10月8 日負責人變更登記為被告，
    並由被告於門牌號碼高雄市苓雅區○○○路373 號掛設招牌
    營業至今。
四、本件爭點：
  (一)原告就統一編號為00000000號之天天廣告社，是否仍有法律
    上之權利？
  (二)原告請求被告拆除「天天廣告社」之招牌及停止營業，有無
    理由？
五、茲就兩造之爭點，析述本院得心證之理由如下：
  (一)原告就統一編號為00000000號之天天廣告社，是否仍有法律
    上之權利？
    1.按因故意或過失，不法侵害他人之權利者，負損害賠償責
      任。故意以背於善良風俗之方法，加損害於他人者亦同；
      違反保護他人之法律，致生損害於他人者，負賠償責任。
      但能證明其行為無過失者，不在此限，民法第184 條第1
      項、第2 項分別定有明文。又依民事訴訟法第277 條規定
      ，當事人主張有利於己之事實者，就其事實有舉證之責任
      。
    2.原告主張陳月女未經伊同意，即於77年3 月間擅自辦理「
      天天廣告社」（統一編號為00000000號）歇業（註銷）登
      記，然伊仍有持續經營「天天廣告社」且使用該招牌，對
      「天天廣告社」仍有法律上權利云云，固舉證人陳月女為
      據，然為被告所否認，並以前詞置辯。
    3.經查，原告於70年10月8 日設立「天天廣告社」之獨資商
      號，統一編號為00000000號，該編號之「天天廣告社」於
      77年3月14日為歇業登記；歇業（註銷登記）申請書上之
      負責人蓋章欄及營利事業蓋章欄之印文均為真正乙節，為
      兩造所不爭，應認真實。而統一編號為00000000號之「天
      天廣告社」因積欠環保局稅款，原告始要求陳月女於77年
      3 月14日辦理歇業乙節，業經陳月女於本院審理中證述明
      確（見本院卷第86頁），陳月女為原告聲請之證人，衡諸
      常情，其應係已考量陳月女之證言會有利其之主張，則陳
      月女自無故為不利原告證述之可能，是陳月女上開所述應
      屬可採。另原告於台灣高雄地方法院檢察署（下稱高雄地
      檢署）對被告以本件事實申告時，經高雄地檢署以99年度
      偵字第7576號案件（下稱系爭刑案）為不起訴處分，嗣經
      台灣高等法院高雄分院檢察署（下稱高雄高分檢）以99年
      度上聲議字第760 號處分書駁回原告之再議而確定等情，
      業據本院依職權調閱系爭刑案全卷核閱無訛。又「天天廣
      告社」因收支不合，可能發生虧損，始於77年3 月14日辦
      理歇業，嗣後未登記再重新營業乙節，業據原告於系爭刑
      案99年2 月9 日偵查中自陳甚明（見高雄地檢署98年度他
      字第7444號卷，下稱系爭刑案他字卷，第57頁），核與陳
      月女上開證述相符，足認陳月女係經原告之同意及要求下
      ，始辦理統一編號為00000000號之「天天廣告社」之歇業
      為真。況原告於本院審理中並無提出具體證據證明陳月女
      有未經同意，即辦理統一編號為00000000號之「天天廣告
      社」之歇業，自難認原告此部分主張為可採。次查，統一
      編號為00000000號之「天天廣告社」於77年3 月14日經高
      雄市政府經濟發展局核准歇業登記後，商業主體已屬消滅
      乙節，有該局99年1 月14日高市經發二字第0990000370號
      函可稽（見系爭刑案他字卷第36頁），堪認統一編號為00
      000000號之「天天廣告社」之商業主體業於77年3 月14日
      消滅，則原告就統一編號為00000000號之天天廣告社，已
      無法律上之權利無誤。
  (二)原告請求被告拆除「天天廣告社」之招牌及停止營業，有無
    理由？
    陳月女於84年12月19日復設立商號「天天廣告社」，統一編
    號為00000000號，於93年10月8 日負責人變更登記為被告，
    並由被告於門牌號碼高雄市苓雅區○○○路373 號掛設招牌
    營業至今乙節，為兩造所不爭，堪認被告係經營統一編號為
    00000000號之「天天廣告社」。而00000000號之天天廣告社
    之商業主體消滅後，雖以原商號相同名稱取得營利事業登記
    ，但已非同一經營之主體乙節，亦有高雄市政府經濟發展局
    前揭函文在卷足稽（見系爭刑案他字卷第36 頁 ），顯見被
    告經營之「天天廣告社」即與原告先前經營之「天天廣告社
    」非屬同一經營主體，且原告之「天天廣告社」之商業主體
    已消滅，業如上述，是原告請求被告拆除「天天廣告社」之
    招牌及停止營業，為無理由。
六、綜上所述，原告依據侵權行為之法律關係，請求：被告應將
    門牌號碼高雄市苓雅區○○○路373 號「天天廣告社」之招
    牌拆除並停止營業，為無理由，應予駁回。
七、本件事證已臻明確，兩造其餘攻擊防禦方法，核不影響本件
    結論，爰不一一論述，附此敘明。
八、據上論結，本件原告之訴為無理由，依民事訴訟法第78條，
    判決如主文。
中    華    民    國    99    年    12    月    23    日
                  民事第五庭        法  官    何佩陵
上為正本係依原本作成。
如不服本判決，應於送達後20日內，向本院提出上訴狀並表明上
訴理由，如於本判決宣示後送達前提起上訴者，應於判決送達後
10日內補提上訴理由書（須附繕本）。
中    華    民    國    99    年    12    月    23    日
                                    書記官    陳喜苓

司法院資訊處製作；財團法人民間司法改革基金會備份。
